高雄高等行政法院簡易判決
　　　 　　　　　　　　　　　九十六年度簡字第一四四號
原　　　告　甲○○
被　　　告　臺南縣政府
代　表　人　乙○○縣長
訴訟代理人　丙○○
　　　　　　戊○○
　　　　　　丁○○
上列當事人間因消防法事件，原告不服內政部中華民國九十六年
二月十二日台內訴字第０九五０二０一二五三號訴願決定，提起
行政訴訟。本院判決如下：
    主  文
原告之訴駁回。
訴訟費用由原告負擔。
    事實及理由
一、緣原告為台南縣永康市○○路二九八號全晉煤氣廚具行之管
    理權人，於民國（下同）九十五年九月十五日被告所屬消防
    人員至台南縣永康市○○路七０一號「阿亮香雞排」實施檢
    查，發現該址有全晉煤氣廚具行已灌氣逾期未實施定期檢驗
    之液化石油氣鋼瓶二十公斤裝一支，乃予以舉發。被告認原
    告已違反消防法第十五條規定，乃依同法第四十二條規定，
    以九十五年十一月一日府消預字第０九五０二三三八六四號
    消防法案件處分書處原告新台幣（下同）三萬元罰鍰。原告
    不服，提起訴願，經遭決定駁回，遂提起本件行政訴訟。
二、原告起訴意旨略謂：（一）緣原告於台南縣永康市○○里○
    ○路二九八號經營全晉煤氣廚具行，茲有住於台南縣永康市
    ○○○路二六四巷二八六弄五之三號用戶於九十四年三月二
    十日叫送二支桶裝瓦斯，其中一桶當場由原告送貨師父開封
    並換裝空瓶一支回來，另一支桶裝瓦斯則完封置於住戶安全
    處；其後該用戶分別於九十四年八月、十月、十一月及九十
    五年一月、二月、三月、都只有叫送桶裝瓦斯一支，隔了五
    個月後又於八月二十七日叫送一支，但這些都是一桶換一桶
    ，且換新的瓦斯都是由原告僱用的送貨師父當場開封，並予
    以安全安裝，故未開封的「瓦斯鋼瓶」絕不可能是八月分送
    的。（二）被告所屬消防局第三大隊大灣分隊人員於九十五
    年九月十五日於台南縣永康市○○路七０一號郭志明經營之
    「阿亮香雞排」查獲原告所有之尚未開封使用之逾期瓦斯鋼
    瓶（編號：００一九六五號，有效日期為九十四年十月），
    而認為有違反消防法第十五條之規定，並據同法第四十二條
    處罰鍰三萬元，並依其陳述查獲之上開瓦斯鋼瓶係九十五年
    八月份向原告購置送至前開台南縣永康市○○○路二六四巷
    二八六弄五之三號住處為論據。（三）本件主要爭點，究竟
    違規之逾期瓦斯鋼瓶，原告是何時賣出（有效期間前或有效
    期間後）？只有釐清事實真相才能正確用法，原告意見如下
    ：（１）相關之救濟程序，如意見陳述、訴願等都一條鞭，
    官官相護，對原告有利部分，連查都不查，而認郭志明的談
    話紀錄為真，強要顛倒是非。（２）原告於九十五年八月出
    售台南縣永康市○○○路二六四巷二八六弄五之三號用戶之
    瓦斯係當場由本行送貨師父開封並換裝舊空瓶回來，因此八
    月間絕不可能有未開封使用之瓦斯鋼瓶，郭志明的上開陳述
    容有誤會。（四）其次，原告位於查獲之阿亮香雞排並不遠
    （較其住處台南縣永康市○○○路二六四巷二八六弄五之三
    號為近）再者，原告對於做生意用戶都加以體恤，所出售之
    瓦斯較一般住戶用戶為便宜許多，生意用戶根本無理由捨近
    求遠及使用較貴之瓦斯。從而，本件事實真相如何？是否另
    有動機或陷害？更令人啟疑為由，訴請撤銷訴願決定及原處
    分云云。被告則以：（一）按消防法第十五條第二項規定「
    前項公共危險物品及可燃性高壓氣體之‧‧‧設置標準，儲
    存、處理及搬運之安全管理辦法，由中央主管機關會同中央
    目的事業主管機關定之。」由內政部會銜經濟部於九十一年
    十月一日修正發布「公共危險物品及可燃性高壓氣體設置標
    準暨安全管理辦法」（下稱管理辦法）第七十五條第一項規
    定「液化石油氣製造場所及處理場所之經營者應於容器檢驗
    期限屆滿前，將容器送往中央主管機關認可之檢驗場所，依
    定期檢驗基準實施檢驗，經檢驗合格之容器，應附加合格標
    示。」另按消防法第四十二條規定「第十五條所定‧‧‧未
    符合安全管理規定者，處其管理權人或行為人新台幣二萬元
    以上十萬元以下罰鍰；‧‧‧。」（二）被告所屬消防局第
    三消防大隊大灣分隊於九十五年九月十五日執行液化石油氣
    分銷商之安全管理工作查察時，於台南縣永康市○○路七０
    一號（阿亮香雞排），查獲灌氣逾期鋼瓶一支，全晉煤氣廚
    具行違反液化石油氣安全管理，致生影響被告轄區之公共安
    全，即由被告所屬消防局第三消防大隊大灣分隊依法舉發，
    爰依消防法第十五條、第四十二條規定，以違反消防法案件
    ，處以行政罰鍰三萬元在案。（三）原告陳訴被查獲一支逾
    期鋼瓶，於九十四年三月二十日販售送達永康市○○○路二
    六四巷二八六弄五之三號四樓住戶時未逾期（屆期日為九十
    四年十月），係因客戶經營生意需要（阿亮香雞排）而將該
    支鋼瓶從住戶移至營業場所使用，以致造成逾期之意見理由
    ；惟經查被查獲之逾期鋼瓶，被查獲當時鋼瓶封套仍未拆封
    使用，另由阿亮香雞排負責人之談話紀錄中雖然證實該鋼瓶
    是從其住戶（台南縣永康市○○○路二六四巷二八六弄五之
    三號四樓）載至台南縣永康市○○路七０一號（阿亮香雞排
    ）使用，但表示是九十五年八月份所購，顯然已經構成販賣
    逾期鋼瓶之事實。（四）另原告依行政程序法第一百零五條
    第三項規定提出意見陳訴書及阿亮香雞排負責人之意見聲明
    書，意圖規避責任，然經查原告提出阿亮香雞排負責人之意
    見聲明書表示該支逾期鋼瓶並非九十五年八月份所購，是先
    前作為預備使用的鋼瓶，該鋼瓶實際購置時間應為九十五年
    八月份之前，而確切時間未知．．．云云。惟被查獲鋼瓶之
    下次檢驗期限為九十四年十月迄被查獲時相隔一年且尚未開
    封使用，顯不合常理，被告所屬消防局以九十五年十月二十
    日南縣消預字第０九五００一一一七九號函發原告在案。原
    告為規避管理疏失明顯推諉，依管理辦法第七十五條第一項
    規定「液化石油氣製造場所及處理場所之經營者，應於容器
    檢驗期限屆滿前，將容器送‧‧‧。」準此有關液化石油氣
    鋼瓶之安全管理責任為經營者，是以原告未做好液化石油氣
    鋼瓶安全管理，應負管理疏失之責。（五）原告對逕自違規
    行為及安全管理疏失，推諉供詞讓人難於信服，被告所屬消
    防局為維護公共安全與消費者權益，依管理辦法第七十五條
    規定查處本件，並無違法或不當。（六）綜上所述，本件原
    告之訴為無理由，請依法駁回原告之訴等語置辯。
三、按「本法所稱管理權人係指依法令或契約對各該場所有實際
    支配管理權者；其屬法人者，為其負責人。」「公共危險物
    品及可燃性高壓氣體應依其容器、裝載及搬運方法進行安全
    搬運；達管制量時，應在製造、儲存或處理場所以安全方法
    進行儲存或處理。前項公共危險物品及可燃性高壓氣體之範
    圍及分類，製造、儲存或處理場所之位置、構造及設備之設
    置標準，儲存、處理及搬運之安全管理辦法，由中央主管機
    關會同中央目的事業主管機關定之。但公共危險物品及可燃
    性高壓氣體之製造、儲存、處理或搬運，中央目的事業主管
    機關另訂有安全管理規定者，依其規定辦理。」「第十五條
    所定公共危險物品及可燃性高壓氣體之製造、儲存或處理場
    所，其位置、構造及設備未符合設置標準，或儲存、處理及
    搬運未符合安全管理規定者，處其管理權人或行為人新台幣
    二萬元以上十萬元以下罰鍰；經處罰鍰後仍不改善者，得連
    續處罰，並得予以三十日以下停業或停止其使用之處分。」
    分別為行為時（九十四年二月二日修正公布）消防法第二條
    、第十五條及第四十二條所明定。另行為時（九十四年八月
    三十日制定）管理辦法第七條及第七十五條第一項分別規定
    ：「公共危險物品處理場所，係指下列場所：一、販賣場所
    ：（一）第一種販賣場所：販賣裝於容器之六類物品，其數
　　量未達管制量十五倍之場所。（二）第二種販賣場所：販賣
　　裝於容器之六類物品，其數量達管制量十五倍以上，未達四
　　十倍之場所。二、一般處理場所：除前款以外，其他一日處
　　理六類物品數量達管制量以上之場所。可燃性高壓氣體處理
　　場所，係指販賣可燃性高壓氣體之場所。」「液化石油氣製
    造商及處理場所之經營者應於容器檢驗期限屆滿前，將容器
    送往中央主管機關認可之檢驗場，依定期檢驗基準實施檢驗
    ；經檢驗合格之容器，應附加合格標示。」查上開管理辦法
    係內政部會同經濟部依據消防法第十五條第二項規定之授權
    所訂立之法規命令，核其授權規定明確，並上述規定內容與
    消防法授權意旨相符，爰予援用。又行為時（九十三年七月
    十九日制定）各級消防主管機關辦理消防安全檢查違法案件
    處理注意事項表之附表八「違反消防法第十五條有關公共危
    險物品及可燃性高壓氣體設置標準暨安全管理規定之裁處基
    準表」規定，已逾檢驗期限之鋼瓶十支以下，屬一般違規，
    第一次裁處三萬元以下罰鍰甚明。
四、經查，本件原告為「全晉煤氣廚具行」之負責人，而該公司
    是從事液化石油氣及各類廚具之買賣乙節，有原告之營利事
    業登記資料影本一份附本院卷可稽，故原告為消防法所稱之
    管理權人，而「全晉煤氣廚具行」所在營業場所則為公共危
    險物品處理場所甚明。又內政部消防署人員於九十五年九月
    十五日派員至位於台南縣永康市○○路七０一號（阿亮香雞
　　排）抽查，發現原告所有逾期未實施定期檢驗鋼瓶一支，經
    被告所屬消防人員開立舉發違反消防法案件通知書後，被告
    認定原告違反消防法第十五條第二項及前揭管理辦法第七十
    五條第一項之規定，乃依消防法第四十二條規定，以九十五
    年十一月一日府消預字第０九五０二三三八六四號消防法案
    件處分書，裁處原告三萬元罰鍰等情，亦經兩造分別陳述在
    卷，並有現場檢查紀錄表、查處清冊、消防違規罰鍰繳款書
    、舉發違反消防法案件通知單及被告上開處分書、現場相片
    等附原處分卷可稽。本件以原告為管理權人之「全晉煤氣廚
    具行」係屬公共危險物品處理場所，然其卻未將已超過檢驗
    期限之鋼瓶送往中央主管機關認可之檢驗場檢驗，則其有違
    反前揭管理辦法第七十五條第一項規定之行為甚明。次查，
    「阿亮香雞排」之負責人郭志明於九十五年九月十五日於被
    告所屬消防局第三消防大隊大灣分隊談話紀錄中陳稱：該逾
    期鋼瓶是九十五年八月份向「全晉煤氣廚具行」所購屬實，
    係由「全晉煤氣廚具行」叫到其住戶台南縣永康市○○○路
    二六四巷二八六弄五之三號四樓，並由上址載至台南縣永康
    市○○路七０一號「阿亮香雞排」使用，但尚未開封使用等
    情，此亦有其談話筆錄附於原處分卷可憑。嗣「阿亮香雞排
    」之負責人郭志明雖另於九十五年九月十八日提出意見聲明
    書表示該鋼瓶係於九十五年八月份之前所購，以附和原告所
    為：被查獲一支逾期鋼瓶，係於九十四年三月二十日販售送
    達永康市○○○路二六四巷二八六弄五之三號四樓住戶時未
    逾期（屆期日為九十四年十月），係因客戶經營生意需要（
    阿亮香雞排）而將該支鋼瓶從住戶移至營業場所使用，以致
    造成逾期之主張。惟查系爭鋼瓶於九十五年九月十五日被查
    獲時仍未開封使用，衡諸常情，應係剛購入不久，原告所為
    主張，指系爭鋼瓶購入已逾一年，仍未開封使用，顯與常情
    有違，證人郭志明之證詞自以談話紀錄所述較為可採，其嗣
    所出具之意見聲明書，應係迴護原告之詞，自非可採。
五、綜上所述，原告之主張均無可採；故被告以原告有未依前揭
    管理辦法第七十五條第一項關於液化石油氣處理場所之經營
    者應遵期將容器送驗規定，將容器送驗情事，認原告違反消
    防法第十五條第二項規定，依同法第四十二條規定裁處原告
    三萬元罰鍰，即無違誤，訴願決定予以維持，亦無不合。原
    告提起本件訴訟，求為撤銷訴願決定及原處分，為無理由，
    應予駁回。又本件屬簡易事件，故不經言詞辯論為之。
據上論結，本件原告之訴為無理由，依行政訴訟法第二百三十六
條、第二百三十三條第一項、第一百九十五條第一項後段、第九
十八條第三項前段，判決如主文。
中　　華　　民　　國 　九十六　 年 　五　 月　 三十　 日
                  第一庭      法  官  林勇奮
以上正本係照原本作成。
如不服本判決，應於送達後二十日內，向本院提出上訴狀並表明
上訴理由，如於本判決宣示後送達前提起上訴者，應於判決送達
後二十日內補提上訴理由書（須按他造當事人人數附繕本）。提
起上訴應預繳送達用雙掛號郵票七份（每份三十四元）。
中　　華　　民　　國 　九十六　 年 　五　 月　 三十　 日
                              書記官  黃玉幸
附註:
行政訴訟法第二百三十五條（第一項、第二項）:
對於適用簡易程序之裁判提起上訴或抗告，須經最高行政法院之
許可。
前項許可，以訴訟事件所涉及之法律見解具有原則性者為限。
